臺灣士林地方法院交通事件裁定　　　　100年度交聲字第484號
原處分機關　交通部公路總局臺北區監理所
異　議　人　杜元貴
即受處分人
上列異議人即受處分人因違反道路交通管理處罰條例事件，對於
交通部公路總局臺北區監理所民國100 年5 月13日北監自裁字第
裁40-C00000000號裁決不服，聲明異議，本院裁定如下：
    主  文
異議駁回。
    理  由
一、原處分意旨略以：異議人即受處分人杜元貴於民國100 年5
    月13日下午1 時10分許，駕駛車牌號碼6655-DN 號自用小客
    車（以下簡稱系爭車輛），在新北市○○區○○路與忠孝街
    口，因「紅燈左轉（石門→三芝市區）」之違規，經警攔停
    舉發，嗣受處分人於舉發單所載應到案日期前向原處分機關
    提出申訴，原處分機關依舉發機關即新北市政府警察局淡水
    分局100 年5 月6 日新北警淡交裁字第1000015205號書函之
    說明仍認其有「汽車駕駛人，行經有燈光號誌管制之交岔路
    口闖紅燈」之違規行為，於100 年5 月13日依道路交通管理
    處罰條例第53條第1 項、第63條第1 項第3 款（原處分書漏
    引第3 款）之規定，裁處異議人罰鍰新臺幣（下同）2,70 0
    元，並記違規點數3 點等語。
二、聲明異議意旨略以：伊當時駕駛系爭車輛由石門往三芝方向
    行駛，並於淡金路口直行及左轉號誌均為綠燈時繼續沿淡金
    路往三芝方向行使，待伊行駛至路口中央時，直行及左轉號
    誌卻從綠燈變為紅燈，僅有右轉號誌為綠燈，是伊只好繼續
    直行，過了該路口後，左前方有名員警立即迴轉攔停伊。伊
    當時欲通過上開路口時，號誌係屬綠燈，伊並未紅燈左轉，
    且員警所立位置無法清楚看見該路口號誌變化，再員警當時
    應非屬執勤時段，其舉發行為及認定事實顯有不當，原處分
    亦有適用法規不當之違誤，請求撤銷原處分以保障權利等語
    。
三、按汽車駕駛人，行經有燈光號誌管制之交岔路口闖紅燈者，
    處新臺幣1,800 元以上5,400 元以下罰鍰；又汽車駕駛人違
    反道路交通管理處罰條例第53條者，除依原條款處罰鍰外，
    並記違規點數3 點，為同條例第53條第1 項、第63條第1 項
    第3 款所明定。次按汽車行駛至交岔路口，其行進、轉彎，
    應遵守燈光號誌或交通警察之指示，行車管制號誌顯示為圓
    形紅燈者，其意義為車輛禁止通行，不得超越停止線或進入
    路口，道路交通安全規則第102 條第1 項第1 款、道路交通
    標誌標線號誌設置規則第206 條第5 項第1 款均有明定。
四、經查：
  (一)本件受處分人杜元貴於100 年5 月13日下午1 時10分許，駕
    駛系爭車輛，沿新北市三芝區○○○○路（即北部台2 線濱
    海公路）行駛，行經新北市三芝區台2 線與淡金路、忠孝街
    交叉口（以下簡稱系爭路口），因「紅燈左轉（石門→三芝
    市區）」之違規，經警攔停舉發此一事實，業據其自承在卷
    （本院卷第20頁），核與證人即新北市政府警察局淡水分局
    三芝分駐所員警吳銘忠於本院訊問時所為之證述相符（本院
    卷第20頁背面至第22頁），此外並有新北市政府警察局北警
    交字第C00000000 號舉發違反道路交通管理事件通知單1 紙
    、交通部公路總局臺北區監理所北監自裁字第裁40-C000000
    00號違反道路交通管理事件裁決書1 紙（本院卷第8 頁至第
    9 頁）在卷可憑，首堪認定屬實。
  (二)而受處分人杜元貴於前揭時、地駕駛系爭車輛，沿新北市三
    芝區之北部濱海公路行駛，行經系爭路口，雖見該路口交通
    號誌為紅燈，猶未遵守前揭交通號誌，仍沿淡金路（左轉）
    行駛此一事實，業據證人即新北市政府警察局淡水分局三芝
    分駐所員警吳銘忠於本院訊問時證述：台二線、淡金路二段
    與忠孝街口之交通號誌的時相變化有四種，第一時相之號誌
    燈為三個綠燈箭頭（綠燈直行、左轉箭頭、右轉箭頭），即
    開放淡金公路南向直行、左轉淡金路、忠孝街通行，第一時
    相的號誌大概會維持超過半分鐘以上，應該是從號誌燈從95
    秒倒數到60幾秒。第二時相號誌為紅燈與右轉燈號，也就是
    石門往淡水方向是通行的，但是禁止左轉進入淡金路二段或
    忠孝街。當天我本來要站在系爭路口執勤，但因遇到紅燈，
    我就先停在路邊準備等綠燈後再到我要站的崗哨位置，所以
    我當時一直有注意燈號。當天從石門往淡金路的方向車很多
    ，案發當時受處分人從台二線石門方向往三芝市區方向行駛
    ，行經系爭路口時，路口的號誌已經變化到第二時相，也就
    是由受處分人方向所看到的號誌只能右邊直行，禁止左轉忠
    孝街，也禁止左轉沿淡金路行駛，在上開燈號變成第二時相
    約過5 秒鐘後，受處分人所駕駛的系爭車輛才通過上開路口
    ，所以我判斷號誌已經變換很久。受處分人前面並無其他車
    輛，受處分人違規之後，亦無其他車輛出來。我舉發受處分
    人紅燈左轉，因為當時燈號是禁止受處分人往那個方向走，
    但受處分人未依燈號指示行進，且對受處分人來說也算是左
    轉等語（見本院卷第20頁背面至第22頁背面），並有新北市
    政府警察局淡水分局100 年5 月6 日新北警淡交裁字第1000
    015205號函、Google地圖各1 紙、現場圖2 紙、現場照片8
    張、新北市政府警察局淡水分局100 年6 月22日新北警淡交
    裁字第1000021199號函及所檢附系爭路口號誌之時相變化示
    意圖1 份可憑（本院卷第13頁至第14頁、第26至28頁、第30
    頁至第33頁）。而證人吳銘忠係新北市政府警察局淡水分局
    三芝分駐所之警員，其偶因勤務之分配而於上開交岔路口執
    行勤務，適巧發現受處分人有駕車行經燈光號誌管制之交岔
    路口違規闖紅燈之違規事實，而依法將受處分人攔停舉發違
    規，其與受處分人素不相識，復無怨隙，實無甘冒觸犯偽證
    之罪責，故意構詞誣陷受處分人之必要，其證述舉發經過詳
    盡而合於常情，並無矛盾之處，是證人上開證詞足認係真實
    而可採信。從而，受處分人於前揭時、地，駕駛系爭車輛，
    行經有燈光號誌管制之交岔路口（即系爭路口），未遵守交
    通號誌而闖紅燈左轉之違規事實，堪以認定。
  (三)受處分人雖辯稱：我是跟著前方的車前進，我駕駛系爭車輛
    行經系爭路口時，是在過了停止線之後，往三芝（即沿淡金
    路2 段）及左轉忠孝街的綠色箭頭燈號才熄滅，但當時我已
    經行駛到系爭路口中央了，不可能立刻停下來，我是經過了
    系爭路口燈號才變的，員警所在的位置不一定能清楚看見號
    誌的變化云云。然查：
  1.證人吳銘忠又於本院訊問時證稱：我看到的是位在忠孝街口
    的號誌，該號誌燈與受處分人當時看到的燈號乃同步變化，
    因該路口燈號有讀秒號誌，忠孝街口紅燈也有讀秒，當淡金
    路石門往台二線路口號誌是紅燈時，忠孝街口號誌也是紅燈
    ，忠孝街口的號誌燈是從台二線上紅燈第一時相變到第二時
    相的時候開始讀秒，所以我從這個號誌燈可以清楚看出改變
    到第二時相有幾秒的時間，當時我看見受處分人通過該路口
    時，號誌已經是第二時相也就是紅燈號誌與綠色右轉箭頭號
    誌，也就是燈號已經變化超過五秒以上，在號誌燈轉變的時
    候我沒有看到受處分人超出系爭路口停止線等語（本院卷第
    22頁），查證人吳銘忠就案發當時系爭路口之燈號變化情形
    ，與受處分人前揭所述相符，又證人吳銘忠於案發當時，為
    穿過系爭路口前往值勤地點，而密切注意系爭路口號誌燈變
    化乙節，業據其證述如前，衡情證人吳銘忠於本件案發當時
    ，應無誤認或誤判受處分人通過系爭路口時點之可能。
  2.再參酌證人吳銘忠所提出之現場錄音光碟及譯文，受處分人
    於案發當日經警攔停並告以闖紅燈之違規事實後，其係答以
    ：「開輕一點」，並表示：「紅燈左轉怎麼是闖紅燈」等語
    ，有前揭譯文1 份及錄音光碟1 片在卷可憑（見本院卷第25
    頁、第29頁），是受處分人於經警當場舉發後，並未表明其
    係駕駛至路口中央時，號誌方轉換為紅燈等事實，則衡諸常
    情，倘受處分人確無闖紅燈之情，其何以不當場向舉發員警
    表示異議，復退而要求員警虛開情節較輕之交通違規罰單，
    勿就「闖紅燈」之違規開罰，是受處分人前揭所為顯有可疑
    ，而益徵其確有前揭證人所述之違規事實。
  3.是綜合上情，證人吳銘忠依據其當時所見之號誌變化，判斷
    受處分人已有違規事實並據以裁罰，並無違誤，受處分人前
    揭所辯，均無足採。至受處分人雖另辯稱：其係沿淡金路直
    行，並未左轉，案發當時系爭路口燈號為紅燈與綠色右轉指
    示燈，是其應仍可直行淡金路云云（本院卷第22頁背面），
    然查，案發當時系爭路口之指示燈號誌，乃紅燈與綠色右轉
    指示燈，是沿台2 線淡金路2 段，行駛至系爭路口時，依當
    時號誌燈所示，僅得右轉台2 線往淡水方向行駛，尚不得向
    左沿繼續行駛淡金路，是受處分人前揭所辯，仍無礙於其違
    規闖越紅燈此一事實之認定。
五、綜上所述，受處分人確有於上揭時間、地點，駕駛系爭車輛
    行經有燈光號誌管制之交岔路口闖紅燈之行為，原處分機關
    爰依道路交通管理處罰條例第53第1 項、第63條第1 項第3
    款（原處分書漏引第3 款，應予補充）及違反道路交通管理
    事件統一裁罰基準及處理細則等規定，裁處受處分人罰鍰2,
    700 元，並記違規點數3 點，經核並無違誤，本件異議為無
    理由，應予駁回。
據上論斷，應依道路交通事件處理辦法第18條，裁定如主文。
中    華    民    國   100    年    11    月    30    日
                        交通法庭法  官  李郁屏
以上正本證明與原本無異。
如不服本裁定應於送達後 5日內向本院提出抗告狀。
                                書記官  阮弘毅
中    華    民    國   100    年    12    月    5     日